臺灣高雄地方法院民事判決　　　　　　 100年度簡上字第45號
上　訴　人　吳幸娟
被上訴人　　臺灣新光商業銀行股份有限公司
　　　　　　　　　　　、27樓、28樓、30樓
法定代理人　李增昌
訴訟代理人　王聖宜
　　　　　　蔡鴻儒
上列當事人間清償消費款事件，上訴人對於民國99年10月21日本
院99年度雄簡字第2193 號第一審判決提起上訴，本院於民國100
年6 月2 日言詞辯論終結，判決如下：
    主      文
上訴駁回。
原判決主文第一項所命上訴人給付之金額減縮為新臺幣捌萬玖仟
肆佰貳拾肆元，及自民國九十五年九月十一日起至清償日止，按
週年利率百分之十九點七一計算之利息。
第二審訴訟費用由上訴人負擔。
    事實及理由
壹、程序部分：
一、本件上訴人經合法通知，未於言詞辯論期日到場，核無民事
    訴訟法第386 條所列各款情形，爰依被上訴人之聲請，由其
    一造辯論而為判決。
二、按第二審訴之變更或追加，非經他造同意，不得為之。但擴
    張或減縮應受判決事項之聲明者，不在此限，民事訴訟法第
    446 條第1 項、第255 條第1 項第3 款定有明文。本件被上
    訴人於原審原起訴請求上訴人給付新臺幣（下同）196,731
    元（原審判決上訴人應給付89,424元，駁回其餘請求，被上
    訴人就駁回部分並未上訴），及自民國95年4 月12日起至清
    償日止，按週年利率19.71 ﹪計算之遲延利息。嗣於本院言
    詞辯論期日減縮利息部分請求為自95年9 月11日起至清償日
    止，按週年利率19.71 ﹪計算之遲延利息，核與民事訴訟法
    第255 條第1 項第3 款、第446 條、第436 條之1 第3 項規
    定要無不合，應予准許。
貳、實體部分：
一、被上訴人起訴主張：訴外人王信惠於93年12月間向被上訴人
    申請核發信用卡（卡號：0000000000000000），並邀同上訴
    人向被上訴人申請核發信用卡附卡（卡號：0000000000
    000000）使用，依約王信惠及上訴人得分別持系爭正卡及附
    卡於被上訴人之特約商店記帳消費，但應於每月30日繳款截
    止日前向被上訴人清償，且依信用卡約定條款第3 條約定，
    正卡人或附卡人就各別使用信用卡所生應付帳款互負連帶清
    償之責，如有積欠款項或逾期清償等情事者，則依信用卡約
    定條款第14條及第15條之約定，應自被上訴人墊款予特約商
    店之日起至清償日止，按週年利率19.71 ﹪計付欠款之循環
    信用利息，並依約給付違約金，惟王信惠及上訴人截至95年
    4 月11日止，共累計消費簽帳196,731 元之消費款、利息及
    違約金未給付，其中王信惠持正卡消費之金額為107,307 元
    ，上訴人持附卡消費之金額為89,424元，為此爰依兩造訂立
    之信用卡使用契約之法律關係提起本件訴訟，請求上訴人應
    給付信用卡消費款項及約定利息等語，並聲明：上訴人應給
    付被上訴人196,731 元，及自95年4 月12日，按週年利率19
    .71 ﹪計算之遲延利息。
二、上訴人未於言詞辯論期日到庭，惟具狀以：1.雙方簽訂定型
    化契約，明顯不利於附卡消費者，有失公平。2.該條款約定
    與附卡使用契約之目的不符，違反誠信原則，並加重附卡持
    卡人之責任，明顯有失公平。3.該條款使附卡持卡人負擔非
    其所能掌控之危險，違反平等互惠原則云云，資為抗辯。並
    聲明：被上訴人之訴駁回。
三、原審對於被上訴人之請求判決部分勝訴，即上訴人應給付被
    上訴人89,424元，及自95年4 月12日起至清償日止，按週年
    利率19.71 ％計算之利息，上訴人對其敗訴部分聲明不服，
    求為判決：(一)原判決不利於上訴人之部分廢棄。(二)上開廢棄
    部分，被上訴人在第一審之訴駁回。被上訴人則聲明請求駁
    回上訴（被上訴人對遭駁回部分未併為上訴或附帶上訴，業
    已確定）
四、本院之判斷：
  (一)按「原告起訴原因已有相當之證明，而被告於抗辯事實並無
    確切證明方法，僅以空言爭執者，當然認定其抗辯事實非真
    正，而應為被告不利益之裁判」，此有最高法院18年上字第
    1679號判例意旨可資參照。
  (二)本件被上訴人主張之上開事實，業據其提出與所述相符之信
    用卡申請書、應收帳務明細查詢、信用卡約定條款、債權計
    算書、關係戶查詢、分期定額還款案件查詢正附卡消費債款
    沖抵計算、正附卡消費明細等為證，而上訴人經合法通知未
    到場爭執，堪認被上訴人之上開主張為真正。上訴人雖具狀
    以：王信惠於95年8 月因刑事案件受羈押，被上訴人遂請求
    由伊負責繳納消費款，故伊自95年8 月至99年3 月均利用郵
    局劃撥繳款，即自95年8 月至97年7 月止共繳納24期，每期
    1 萬元，合計24萬元；自97年8 月至99年3 月止共繳納20期
    ，每期5 千元，合計10萬元，伊所繳納之金額總計為34萬元
    ，已超出原判決所命給付金額89,424元；又上訴人與王信惠
    於94年後已無婚姻關係，王信惠之行為非上訴人所得控制，
    且被上訴人未將97年7 月第2 次協商合約內容送達上訴人，
    即片面認定合約內容，違反平等互惠原則云云，而主張伊無
    須再負清償責任。惟查：
  1.被上訴人主張上訴人曾於95年10月間與被上訴人洽談協議，
    並於95年12月12日簽署分期償還約定書，約定自95年11月23
    日起至100 年4 月30日止，以每月為1 期，分為54期攤還，
    每期於每月30日前清償1 萬元，依約清償54萬元後，其餘信
    用卡債務（含正卡及附卡債務）同意免除。後於97年4 月間
    因王信惠表示其還款能力有限，故與被上訴人就上開協議重
    新洽談變更還款條件，還款條件變更為自95年11月起至103
    年5 月分為91期，每期於每月30日前繳款，前17期繳款金額
    為1 萬元，後74期繳款金額為5 千元，依約清償54萬元後，
    其餘信用卡債務（含正卡及附卡債務）同意免除。而被上訴
    人於上開協議後，自95年12月97年3 月，每月受償金額各為
    1 萬元，計17期，共受償17萬元；另自97年4 月至99年3 月
    ，每月受償金額各為5 千元，計24期，共受償12萬元，合計
    受償29萬元，有被上訴人所提出之分期償還約定書及帳單明
    細表在卷可證（見本院卷第37、38至43頁）。是以被上訴人
    雖有受償部分信用卡款項，但受償之金額係29萬元，而非上
    訴人所主張之34萬元。
  2.另上訴人雖主張上開協議條件違反平等互惠原則云云，然上
    開95年12月12日分期償還約定書，係由上訴人本人親自在約
    定書上簽名，上訴人既已審閱並簽署上開約定書，足認其已
    充分明瞭上開約定之內容，並應受上開協議內容拘束。且依
    上開2 次協議之內容，上訴人或王信惠若依約繳款，則可免
    除其餘信用卡債務，若未依約繳款，則係回復原信用卡契約
    所定條件，是以上開協議對上訴人而言，自無任何不利之處
    ，是以上訴人上開主張，尚屬無據。
  3.又依兩造信用卡約定條款第14條規定：「就持卡人所繳付之
    款項，應依各項費用、違約金、循環信用利息及本金之順序
    沖抵」。上訴人自94年8 月18日起至95年4 月10日止之附卡
    消費款項為327,711 元，有被上訴人所提正附卡消費明細可
    證（見本院卷第75頁）。又上訴人或王信惠自94年8 月所繳
    款項經以上開方式，先沖銷利息，再依新增本金日期之先後
    沖銷本金，本件上訴人所持附卡部分之消費款迄今尚有本金
    89,424元及自95年9 月間起之利息尚未清償（被上訴人於本
    院減縮利息起算日為95年9 月11日），有被上訴人所提正附
    表消費帳款沖抵計算表及債權計算書在卷可證（見本院卷第
    58、68至74頁）。從而，被上訴人依信用卡契約之法律關係
    請求上訴人給付上開積欠之本金及其利息，為有理由，應予
    准許。
五、綜上所述，上訴人既仍積欠被上訴人信用卡消費款本金89,4
    24元逾期未清償，則被上訴人依兩造所簽訂之信用卡契約，
    請求上訴人如數給付，並減縮請求自95年9 月11日起，按週
    年利率19.71 ％之遲延利息，自有理由，而應予准許。原審
    就此部分判命上訴人應如數給付並為假執行之宣告，於法並
    無不合，上訴意旨指摘原判決不當，求予廢棄改判，為無理
    由，應予駁回。
六、據上論結，本件上訴為無理由，依民事訴訟法第436 條之1
    第3 項、第4 項、第449 條第1 項、第78條，判決如主文。
中    華    民    國    100   年    6     月    16    日
                  民事第六庭    審判長法  官  楊國祥
                                      法  官  林書慧
                                      法  官  曾子珍
以上正本係照原本作成。
本件不得上訴。
中    華    民    國    100   年    6     月    16    日
                                      書記官  何慧娟